【裁判字號】    98,司家聲,101
【裁判日期】    990108
【裁判案由】    終止收養關係
【裁判全文】
臺灣臺中地方法院民事裁定           98年度司家聲字第101號
聲  請  人  甲  ○
上列聲請人聲請終止與已故收養人洪吉慶、洪換之收養關係事件
，本院裁定如下：
    主  文
准予終止聲請人甲○與洪吉慶、洪換間之收養關係。
程序費用由聲請人負擔。
    理  由
一、聲請意旨略以：聲請人甲○（女、民國四十五年二月十二日
    生，身分證統一編號：Ｚ000000000號）為洪吉慶
    （男、民國前三年二月十七日生）、洪換（女、六年二月二
    十七日生）之養女。聲請人於年幼時被洪吉慶及洪換收養，
    惟於該收養關係成立後數年，即將戶籍遷回本生家庭，洪吉
    慶、洪換又分別於五十四年一月七日及八十五年一月九日死
    亡，聲請人欲回歸本生家庭，爰依民法第一千零八十條之一
    第一項之規定，聲請許可終止聲請人與養父母洪吉慶、洪換
    之收養關係等語。並提出戶籍謄本、除戶戶籍謄本、收養人
    之繼承系統表等為證。
二、按養父母死亡後，養子女得聲請法院許可終止收養。法院認
    終止收養顯失公平者，得不許可之，民法第一千零八十條之
    一第一項、第四項定有明文。是養父母死亡後，為保護養子
    女利益，應使其有聲請法院許可終止收養之機會。而收養關
    係之終止影響雙方權益甚鉅，法院如認終止收養關係顯失公
    平者，得不予許可。
三、經查，聲請人主張之事實，業據聲請人提出戶籍謄本七件、
    除戶戶籍謄本五件為證。而聲請人於五十三年間出養給洪吉
    慶及洪換，數年後即將戶籍遷回本生家庭，並未繼承洪吉慶
    、洪換之遺產等情，此有聲請人到庭陳述甚詳，又聲請人之
    生母洪許盡到庭陳稱：當初將聲請人出養給洪吉慶、洪換作
    童養媳，惟聲請人不願當養家媳婦，因而將戶籍遷回本生家
    庭，同意本件終止收養等語；復據關係人即收養人之次子洪
    啟東到庭陳稱：養家除其本人之外，尚有兩位胞姊生存，其
    胞兄及胞弟已歿，同意本件終止收養等語（本院九十八年十
    二月二十五日訊問筆錄參照）。足徵本件被收養人與養父母
    共同生活數年後即回本生家庭，與養家情感疏離，是本件終
    止收養動機既無不當，且洪吉慶、洪換尚有其他直系血親卑
    親屬存在，終止本件收養對於洪吉慶、洪換並無特別不利益
    ，是本件聲請人聲請終止其與洪吉慶、洪換之收養關係，應
    無顯失公平之情形，聲請人之聲請為有理由，應予允許。
四、依非訟事件法第二十一條第一項前段，裁定如主文。
中    華    民    國    99    年    1     月     8    日
                  家事法庭    司法事務官  羅欣寧
上正本證明與原本無異
如不服本件裁定，得於裁定書送達之翌日起十日內，以書狀敘述
理由，向本庭提起抗告。並應繳納抗告費新台幣一千元（需附繕
本）。
中    華    民    國    99    年    1     月     8    日
                              書  記  官  蔡萍萍

司法院資訊處製作；財團法人民間司法改革基金會備份。
